【裁判字號】    95,交聲,502
【裁判日期】    950926
【裁判案由】    違反道路交通管理處罰條例聲明異議
【裁判全文】
臺灣臺北地方法院交通事件裁定
異議人即
受處分人    甲○○
上列受處分人因違反道路交通管理處罰條例案件，對於台北市交
通事件裁決所於中華民國95 年5月19日所為之處分（原處分案號
：北市裁二字第裁22-Z00000000號），聲明異議，本院裁定如下
：
    主  文
原處分撤銷。
甲○○汽車駕駛人，行駛於高速公路不遵管制之規定，處新臺幣
肆仟元，並記違規點數壹點。
    理  由
一、按道路交通管理處罰條例本質上係屬行政罰而非刑罰，該條
    例本身雖未設有法律變更比較之規定，惟94年2月5日公布施
    行之行政罰法，係屬行政罰之基本法，公路主管機關依據道
    路交通管理處罰條例規定，對於人民因違反該條例所定之行
    政法上義務所為之罰鍰、吊扣駕駛執照等裁罰，自屬行政罰
    之一種，而有行政罰法規定之適用。準此，遇有道路交通管
    理處罰條例修正者，主管機關當依行政罰法第5條規定：「
    行為後法律或自治條例有變更者，適用行政機關最初裁處時
    之法律或自治條例。但裁處前之法律或自治條例有利於受處
    罰者，適用最有利於受處罰者之規定。」所揭示之原則，比
    較修正前後道路交通管理處罰條例定之。查本件異議人即受
    處分人甲○○行為後，道路交通管理處罰條例第33 條第1項
    及第63條第1項第1款業於民國95年7月1日修正公佈施行，比
    較新舊法對於行駛於高速公路不遵守管制規定違規行為之罰
    則，皆處汽車駕駛人新台幣（以下同）3千元以上6千元以下
    罰鍰並記違規點數1點，依上開行政罰法第5條之規定，應是
    用行政機關裁處時即修正前之道路交通管理處罰條例第33條
    第1項及第63條第1項第1款之規定，合先敘明。
二、本件異議人即受處分人甲○○，於民國95 年3月11日18時43
    分許駕駛車號5712-MS號自用小客車，在國道1號五股交流道
    出口匝道利用槽化線變換車道插入連貫車隊中，被內政部警
    政署國道公路警察局第一警察隊當場攔停，依違反道路交通
    管理除罰條例第33條第1 項之規定當場攔停舉發。因受處分
    人拒絕簽收舉發通知單，由警員於舉發單上載明拒簽後，依
    道路交通管理處罰條例第11條第1項第1款規定，視為受處分
    人已經收受該通知單，嗣受處分人於應到案日期後向原處分
    機關提出申訴，案經原處分機關即內政部警政署國道公路警
    察局第一警察隊調查，仍認受處分人有前開違規行為，原處
    分機關乃依道路交通管理處罰條例第33條第1項、第36 條第
    1項第1款規定，裁處罰鍰3000元併計違規點數1點。
三、異議人雖不否認於上揭時地駕駛上開自用小客車為警攔停，
    惟否認有違規行為，辯稱：伊對當地路況不熟，雖未能及早
    變換車道，但在槽化線前即切入，並未壓線，且當時為夜晚
    光線昏暗，應為警員舉發有誤。惟查：受處分人上開違規事
    實，經證人即本件舉發員警陳政雄到庭具結證稱「（問：本
    件異議人是什麼樣子違規？）異議人利用槽化線變換車道插
    入連貫車隊中，是民國95 年3月11日。」「（問：是如何舉
    發？）我們是現場攔停。」「（問：是女的？）是。」「（
    問：有看到他的駕照？）有，攔停有請他拿出駕照，確認是
    甲○○。」「（問：他有簽收？）他拒簽收，他說他是在找
    路，沒有故意要違規，我看到他直接從槽化線切換到連貫車
    道，沒有要停車的意思。」等語綦詳（參見本院95 年6月23
    日調查筆錄）。按證人陳政雄乃原處分機關認定受處分人有
    前開違規行為之原證人，到庭在本院法官面前以言詞證述本
    件受處分人有無前開違規情形，其既與異議人素不相識，復
    無仇怨，自無設詞誣陷致身觸偽證重罪之必要，且於本件卷
    存證據資料內並無任何積極證據足以證明證人陳政雄上開供
    述係屬虛偽，又無有足以令人顯信其供述為不可採之品性證
    據或前科證據存在，本院自不得僅以證人為本件開單舉發異
    議人之員警而全盤抹煞其在訴訟上所具有之原證人資格，足
    認證人陳政雄上開所述，堪予採信。復衡諸交通警察掣單舉
    發違反道路交通管理處罰條例所列之違規事實，本質上為行
    政處分，係公務員基於職務上之權力，依法就特定之具體事
    件所為之具公法上效果之單方面行政行為，基於公務員為公
    法上行為具有公信力之原則，該行政行為當可被推定為真正
    ，其據以依法處分之事實認定亦為正確無誤。異議人於本院
    調查時雖未到庭自為陳述，惟其既自承有為警攔停並拒絕簽
    收舉發通知單之事實，且未能提出其他證據供本院調查，而
    本院亦查無證據足資證明警員有捏造事實違法取締之情事，
    則執勤警員本其維護交通秩序、安全職責所為之舉發，自應
    受到合法、正確之推定。準此，受處分人前開違規行為堪以
    認定。
四、原處分機關依道路交通管理處罰條例第33 條第1項及第63條
    第1 項第1款之規定，裁處異議人即受處分人新台幣3千元罰
    鍰，固非無見，惟異議人於95 年4月4日向原處分機關申訴，
    已逾舉發通知單所載之應到案日期即95 年3月26日15日以下
    ，依違反道路交通管理事件統一裁罰標準表之規定，應處罰
    鍰4000元，原處分機關誤認異議人係於期限內繳納或到案聽
    候裁決，逕與裁處罰鍰3000元，自有未恰，因此異議人之異
    議雖無理由，原處分既有上開可議之處，依法自屬無可維持
    ，應由本院予以撤銷，並依道路交通管理處罰條例第33條第
    1 項、第63條第1項第1款及違反道路交通管理事件統一裁罰
    標準表之規定，自為裁決如主文所示。
據上論斷，應依道路交通案件處理辦法第20條前段，裁定如主文
。
中    華    民    國    95    年    9     月    26    日
                        臺灣臺北地方法院交通法庭
                            法  官  趙子榮
以上正本證明與原本無異。
如不服本裁定，應於送達後5日內，向本院提出抗告狀。
                            書記官   陳怡君
中    華    民    國    95    年    9     月    26    日


司法院資訊處製作；財團法人民間司法改革基金會備份。
